【裁判字號】    99,訴,270
【裁判日期】    990318
【裁判案由】    偽造文書等
【裁判全文】
臺灣臺南地方法院刑事判決               99年度訴字第270號
公  訴  人  臺灣臺南地方法院檢察署檢察官
被      告  丙○○
上列被告因偽造文書等案件，經檢察官提起公訴（99年度偵緝字
第60號），被告於準備程序就犯罪事實全部為有罪之陳述，經本
院合議庭裁定由受命法官獨任進行簡式審判程序，判決如下：
    主  文
丙○○犯夜間侵入住宅竊盜罪，累犯，處有期徒刑壹年；又犯行
使偽造私文書罪，累犯，處有期徒刑柒月，偽造之「甲○○」署
名肆枚，均沒收之；應執行有期徒刑壹年陸月，偽造之「甲○○
」署名肆枚，均沒收之。
    事實及理由
一、本件被告丙○○所犯為死刑、無期徒刑、最輕本刑為三年以
    上有期徒刑以外之罪，亦非屬高等法院管轄第一審之案件，
    其於準備程序進行中，先就被訴事實為有罪之陳述，經法官
    告知簡式審判程序之旨，並聽取檢察官之意見後，本院合議
    庭依刑事訴訟法第273 條之1 第1 項、第273 條之2 等規定
    ，裁定進行簡式審判程序，且不受同法關於證據能力認定規
    定及調查方式之限制，合先敘明。
二、本案犯罪事實及證據，除證據部分再增列被告於準備程序及
    審理中之自白外，餘均引用起訴書所載（如附件）。
三、論罪科刑：
（一）按依信用卡交易之過程，係持卡人向特約商店提示信用卡
      ，由持卡人在簽帳單上簽名，確認交易之標的及金額，再
      由特約商店核對該信用卡之有效性及持卡人之身份同一性
      無訛後，特約商店即將該簽帳單送交聯合信用卡處理中心
      請款轉知發卡機構撥款，故簽帳單具有持卡人與特約商店
      之交易契約書之性質，並具有持卡人經由聯合信用卡處理
      中心請求發卡機構撥款之請求書或指示文件之性質，非僅
      具有處理內部事務之傳票性質；且在信用卡簽帳單上偽簽
      姓名，單從形式上觀察，即足以知悉其表示已收受特約商
      店所交付之交易標的物，含有收據之性質，故行為人冒用
      他人名義於信用卡簽帳單上簽名，非僅構成刑法第217 條
      第1 項之偽造署押罪，而應構成刑法第210 條之偽造私文
      書罪，行為人在偽造簽帳單之後，持向特約商店行使，自
      屬行使偽造私文書之行為。是核被告所為，就其於98年9
      月16日凌晨3 時侵入被害人乙○○之住宅而竊取自小客車
      鑰匙及自小客車之行為，係犯刑法第321 條第1 項第1 款
      之於夜間侵入住宅竊盜罪；其於附表編號1 、2 之時間，
      冒用被害人甲○○之名義持信用卡刷卡消費並在簽帳單上
      持卡人簽名欄內偽簽「甲○○」之簽名，復持向各特約商
      店行使而取得財物之行為，係犯刑法第216 條、第210 條
      之行使偽造私文書罪及同法第339 條第1 項之詐欺取財罪
      ；其於附表編號3 之時間，冒用被害人甲○○之名義持信
      用卡消費並在簽帳單上偽簽「甲○○」之簽名，持向店員
      購物，刷卡消費未成功而未詐得財物，是此部分係犯刑法
      第216 條、第210 條之行使偽造私文書罪及同法第339 條
      第1 項、第3 項之詐欺取財未遂罪。被告於如附表所示之信
      用卡簽帳單上之持卡人簽名欄內偽簽「甲○○」簽名之行
      為，為偽造該等私文書之部分行為，應為偽造私文書之行
      為所吸收，而其偽造私文書之低度行為復應為行使之高度
      行為所吸收，均不另論罪。
（二）又按數行為於同時同地或密切接近之時地實施，侵害同一
      法益，各行為之獨立性極為薄弱，依一般社會健全觀念，
      在時間差距上，難以強行分開，在刑法評價上，以視為數
      個舉動之接續施行，合為包括之一行為予以評價，較為合
      理（最高法院87年台上字第3374號判例參照）；另按行為
      人為達同一之目的，同時偽造同一被害人之多件同類文書
      或多張有價證券，因其法益之享有人各僅一個，應認其侵
      害之法益各為一個，不能以其偽造之件數或張數，計算其
      法益之數目（最高法院86年度台上字第3295號判例意旨參
      照）。查本件被告分別於附表所示之時、地盜刷被害人甲
      ○○之信用卡以盜取財物，係於密切接近之時間實施，且
      係侵害同一法益，其主觀上當有自始至終密接為行使偽造
      私文書及詐欺取財之單一犯意，亦即其各個舉動不過為犯
      罪行為之一部，而藉由接續實施以完成整個犯罪，是被告
      基於單一之行使偽造私文書及詐取財物之犯意，於附表所
      示之密接時間，接續行使偽造私文書及詐欺取財既遂、未
      遂，堪認係基於單一犯意之決意而接續為之，均為接續犯
      ，屬實質上之一罪，應分別各僅論以一行使偽造私文書及
      詐取財物罪；是公訴意旨認被告如附表所示數次行使偽造
      私文書及詐欺取財之犯行均應分論併罰，容有誤會，併予
      敘明。又被告係以一行為同時觸犯行使偽造私文書及詐欺
      取財二罪，為想像競合犯，應從一重之行使偽造私文書罪
      論處。而被告所犯竊盜罪及行使偽造私文書罪間，犯意各
      別，行為互異，應分論併罰。
（三）被告有如起訴書事實欄所載前案犯罪科刑並執行完畢之情
      形，有臺灣高等法院被告前案紀錄表一份在卷可查，其受
      有期徒刑執行完畢後，5 年內故意再犯有期徒刑以上之本
      罪，均為 累犯，均應依刑法第47條第1項之規定加重其刑
      。爰審酌被告素行非佳暨其犯罪之動機、目的、手段、犯
      罪所得及所為擾亂金融秩序之穩定與信用卡交易安全之程
      度、對被害人所生之損害與困擾，惟犯後坦承犯行之態度
      等一切情狀，分別量處如主文所示之刑，並定應執行刑，
      以資懲儆。
四、按偽造之印章、印文或署押，不問屬於犯人與否，沒收之，
    刑法第219 條定有明文。被告持被害人甲○○之信用卡於附
    表所示之時間、地點刷卡消費，其中有關刷卡之簽帳單均因
    已提出行使，非屬被告所有之物而不得沒收，惟被告於簽帳
    單上偽造之「甲○○」署名共4 枚，為偽造之署押，應依刑
    法第219 條之規定宣告沒收。
據上論斷，應依刑事訴訟法第273 條之1 第1 項、第299 條第1
項前段、第310 條之2 、第454 條第2 項，刑法第321 條第1 項
第1 款、第210 條、第216 條、第339 條第1 項、第3 項、第47
條第1 項、第55條、第51條第5 款、第219 條，刑法施行法第1
條之1 ，判決如主文。
本案經檢察官丁○○到庭執行職務。
中    華    民    國    99    年    3     月     18    日
                  刑事第二庭    法  官  童來好
以上正本證明與原本無異。
如不服本判決應於收受本判決後10日內向本院提出上訴書狀，並
應敘述具體理由。其未敘述上訴理由者，應於上訴期間屆滿後20
日內向本院補提理由書狀（均須按他造當事人之人數附繕本）「
切勿逕送上級法院」。
                                書記官  柯貞如
中    華    民    國    99    年    3     月    18     日
附錄本判決論罪之法條：
刑法第216 條：
行使第210 條至第215 條之文書者，依偽造、變造文書或登載不
實事項或使登載不實事項之規定處斷。
刑法第210 條
偽造、變造私文書，足以生損害於公眾或他人者，處5 年以下有
期徒刑。
刑法第321 條
犯竊盜罪而有左列情形之一者，處6 月以上、5 年以下有期徒刑
：
一、於夜間侵入住宅或有人居住之建築物、船艦或隱匿其內而犯
    之者。
二、毀越門扇、牆垣或其他安全設備而犯之者。
三、攜帶兇器而犯之者。
四、結夥三人以上而犯之者。
五、乘火災、水災或其他災害之際而犯之者。
六、在車站或埠頭而犯之者。
前項之未遂犯罰之。
附表：
 ┌──┬────┬─────┬─────┬────────┐
 │編號│刷卡時間│特約商店名│ 刷卡金額 │偽造簽帳單及「林│
 │    │        │稱        │（新臺幣）│峰立」署名之數量│
 ├──┼────┼─────┼─────┼────────┤
 │ 1  │98年9月 │頂好we11co│  228元   │偽造簽帳單1 紙。│
 │    │17日16時│me永康店  │          │偽造之署名1 枚。│
 │    │25分    │          │          │                │
 │    │        │          │          │                │
 ├──┼────┼─────┼─────┼────────┤
 │ 2  │98年9月1│全國加油站│  956元   │偽造簽帳單1 紙。│
 │    │7日17 時│台南機場站│          │偽造之署名1 枚。│
 │    │03分    │          │          │                │
 │    │        │          │          │                │
 ├──┼────┼─────┼─────┼────────┤
 │ 3  │98年9月 │金永珍銀樓│ 62,840元 │偽造簽帳單2 紙。│
 │    │17日17時│          │          │偽造之署名2 枚。│
 │    │44分許  │          │          │（因本件係先刷卡│
 │    │        │          │          │62,840元，再刷退│
 │    │        │          │          │62,840元）      │
 ├──┼────┴─────┴─────┴────────┤
 │總計│共計取得價值1,184元之財物，偽造「甲○○」署名4枚  │
 │    │，偽造簽帳單4紙。                                 │
 └──┴─────────────────────────┘

司法院資訊處製作；財團法人民間司法改革基金會備份。
